【裁判字號】    99,易,1923
【裁判日期】    991027
【裁判案由】    詐欺
【裁判全文】
臺灣臺中地方法院刑事判決              99年度易字第1923號
公  訴  人  臺灣臺中地方法院檢察署檢察官
被      告  丙○○原名黃雨軒.
上列被告因詐欺案件，經檢察官提起公訴（ 99年度偵緝字第901
號），本院判決如下：
    主    文
丙○○犯詐欺取財罪，處有期徒刑肆月，如易科罰金，以新臺幣
壹仟元折算壹日。
    犯罪事實
一、丙○○（原名黃雨軒）於民國98年 4月間，在其承租之臺中
    市○○區○○路145號5樓 507室租屋處所屬之社區大樓電梯
    內，張貼出售桌上型電腦之訊息廣告，適有同社區住戶乙○○（起訴書誤載為許心力，業經公訴檢察官當庭更正）見該
    訊息廣告後，遂依其上所載門號0000000000號行動電話與丙○○聯繫，並與其同學甲○○以每組桌上型電腦（含電腦主
    機及螢幕）新臺幣（下同） 1萬5000元之價格，分別向丙○○各購買桌上型電腦（均含電腦主機及螢幕，起訴書記載之
    1萬2000元，係扣除螢幕後之價格）各1組。丙○○依約於98
    年 4月26日及同年月27日，在其上開居處分別交付桌上型電
    腦各 1組予甲○○、乙○○，並分別收取甲○○、乙○○交
    付之價金各 1萬5000元後，竟意圖為自己不法之所有，於98
    年 5月14日，透過不知情之乙○○男友周偉昌，向乙○○、
    甲○○誆稱：據廠商表示該出售之桌上型電腦組，其電腦主
    機板有發生爆炸之危險，需收回電腦主機進行檢測，致乙○○、甲○○陷於錯誤，誤認丙○○確實要收回電腦主機進行
    檢測，乙○○於同日丙○○至其位於臺中市○○區○○路14
    7號3樓租屋處時，將電腦主機（不含螢幕，價值約 1萬2000
    元）交付給丙○○，甲○○則於同日，將電腦主機（不含螢
    幕，價值約 1萬2000元）搬至丙○○上開租屋處交付給丙○○。丙○○取得上開 2部電腦主機後，旋即避不見面，嗣並
    搬離上開租屋處，至此乙○○、甲○○始知悉受騙。
二、案經乙○○、甲○○訴由臺中市警察局第六分局報告臺灣臺
    中地方法院檢察署檢察官偵查起訴。
    理    由
一、證據能力部分：
（一）按被告以外之人於審判外之陳述，雖不符刑事訴訟法第15
      9條之1至之4等4條之規定，而經當事人於審判程序同意作
      為證據，法院審酌該言詞陳述或書面陳述作成時之情況，
      認為適當者，亦得為證據，同法第159條之5第 1項定有明
      文。本案所引用之供述證據，其性質屬於被告以外之人於
      審判外的陳述，而為傳聞證據，且查無符合刑事訴訟法第
      159條之1至之4等前4條之情形者，原雖無證據能力，然上
      開供述證據內容，業經本院審理時予以提示並告以要旨，
      且經檢察官及被告表示意見。當事人均已知上述供述證據
      乃傳聞證據，且均同意作為證據，本院審酌上開供述證據
      作成時，並無人情施壓或干擾，亦無不當取供之情形，認
      為以之作為本案之證據亦屬適當，而有證據能力。
（二）按被告以外之人於偵查中向檢察官所為陳述，除顯有不可
      信之情況者外，得為證據，同法第159條之1第 2項定有明
      文。本案引用之證人乙○○、甲○○於檢察官偵查時以證
      人身分依法具結之證詞，渠等均未曾提及檢察官在偵查時
      有不法取供之情形。被告在本院審理時已獲詰問上開證人
      之機會，且未據其釋明上開供述有何顯不可信之情況，揆
      諸上開說明，上開偵查中之證言，自具有證據能力。
（三）除法律另有規定外，實施刑事訴訟程序之公務員因違背法
      定程序取得之證據，其有無證據能力之認定，應審酌人權
      保障及公共利益之均衡維護，刑事訴訟法第158之4定有明
      文。惟本案所引用之非供述證據，並無證據證明係實施刑
      事訴訟程序之公務員違背法定程序所取得，自應認均具有
      證據能力。
二、認定犯罪事實之證據及理由：
（一）訊據被告丙○○坦承有自98年4月1日起，承租臺中市○○
      區○○路145號5樓 507室，並在該租屋處所屬之社區大樓
      電梯內，張貼出售桌上型電腦之訊息廣告，也有使用電話
      號碼0000000000、0000000000、0000000000號行動電話，
      且確實有出售電腦給乙○○及甲○○，並已取得渠等交付
      之價金等情，惟矢口否認有為詐欺取財犯行，辯稱：伊賣
      給乙○○、甲○○ 3部電腦，每部電腦8500元，後來伊是
      以 1台1200元之價格，向渠等回收電腦，但回收的款項沒
      有給乙○○、甲○○等語。
（二）惟查：
      (一)上開犯罪事實，迭據證人乙○○、甲○○於警詢、檢察
        官偵查及本院審理時證述明確，且證人乙○○於本院審
        理行隔離詰問時證稱：伊與被告丙○○住在同 1棟樓，
        被告在電梯間張貼出售桌上型電腦的廣告單，伊即和甲○○以每組桌上型電腦（含電腦主機及螢幕）約1萬500
        0元或1萬6000元之價格，分別向被告購買桌上型電腦各
        1 部。後來被告對伊男友周偉昌說同款電腦主機板有問
        題，有發生過爆炸，需要取回檢測，被告即前往伊的租
        屋處取回電腦主機（不含螢幕），周偉昌也有將電腦主
        機板會發生爆炸，被告需要取回檢測的訊息，告知甲○○。被告拿走電腦主機後，有傳簡訊給伊，說2、3天即
        可維修好，隔了2、3天，伊和周偉昌又問被告，被告又
        說要2、3天，屆期伊再打電話給被告，被告的電話就不
        通，伊和甲○○到被告租屋處找被告，被告已離開其租
        屋處等語（詳本院卷第70至71頁），核對證人甲○○於
        本院審理行隔離詰問時證稱：乙○○的男友周偉昌看到
        被告在電梯內張貼出售桌上型電腦的傳單，問伊要不要
        購買，伊就和乙○○及其男友到被告的租屋處，由伊和
        乙○○分別向被告購買桌上型電腦各 1組（含電腦主機
        及螢幕），價格約 1萬5000元，後來被告透過周偉昌告
        知電腦主機有發生爆炸的危險，需要將電腦主機取回進
        行檢測，伊即於98年 5月14日將電腦主機（不含螢幕）
        搬至被告租屋處交付給被告，原本被告說隔天即可檢測
        完畢，結果屆期並未檢測完畢，伊等即再詢問被告，被
        告說再隔兩天，後來被告人就不見，電話也不接聽，伊
        和乙○○再到被告租屋處找被告，都沒有人回應，伊等
        覺得有必要告訴房東此事，房東將被告房門開啟，發現
        裡面已經沒有剩什麼東西等語，顯然渠等就自己是如何
        會向被告購買桌上型電腦組，被告是以何理由向渠等騙
        取電腦主機，嗣後均未歸還電腦主機，且避不見面等情
        節，證述內容是完全相符。此外，並有被告張貼出售桌
        上型電腦之訊息廣告（其上載有被告使用之電話號碼00
        00000000、0000000000 號行動電話，詳核退卷第9頁）
        、被告向房東劉木坤承租臺中市○○區○○路145號5樓
        507 室的學生房屋租賃契約書（其上載有被告使用之電
        話號碼0000000000、0000000000號行動電話，詳核退卷
        第16頁）、載有乙○○於98年4月25日提款1萬9000元，
        以向被告購買桌上型電腦組之提款紀錄的金門郵局存摺
        影本（詳核退卷第13頁）、載有甲○○於98年月24日提
        款 1萬5000元，以向被告購買桌上型電腦組之提款紀錄
        的郵局存摺內頁影本（詳核退卷第 8頁）在卷可稽，而
        被告確有使用電話號碼0000000000、0000000000、0000
        000000號行動電話，除據被告於本院審理時坦白承認，
        亦有家樂福電信股份有限公司98年 6月17日家樂福電信
        字第 098060158號函附之用戶基本資料、和信電信通聯
        調閱查詢單（詳警卷第4至6頁）附卷可參，足認證人乙○○、甲○○所言不虛，堪足採信。
      (二)反觀被告丙○○於檢察官偵查時否認於98年 4月間，有
        承租上開臺中市○○區○○路145號5樓 507室租屋處，
        辯稱該段時間伊是住在臺南，且對乙○○、甲○○沒有
        印象等語（詳偵緝卷第31至32頁），於本院行準備程序
        時始坦承有自98年4月1日起，承租臺中市○○區○○路
        145號5樓 507室，並在該租屋處所屬之社區大樓電梯內
        ，張貼出售桌上型電腦之訊息廣告，也有使用電話號碼
        0000000000、0000000000、0000000000號行動電話，且
        確實有出售電腦給乙○○及甲○○，並已取得渠等交付
        之價金，並改辯稱：伊是賣給乙○○、甲○○ 3部電腦
        ，每部電腦8500元，並且回收他們的 3部電腦，每部回
        收電腦1200元，回收的錢沒有給他們等情，前後陳述歧
        異，已足令人生疑。再者，被告雖猶辯稱其不可能以每
        部桌上型電腦組（含電腦主機、螢幕） 1萬5000元之價
        格，出售給乙○○及甲○○，乙○○及甲○○所稱渠等
        向伊購買電腦主機價格是 1萬2000元、VIEW SONIC廠牌
        的19吋螢幕價格是3000元，但VIEW SONIC廠牌19吋的螢
        幕，是不可能以3000元購得等語，然電腦主機搭配螢幕
        出售之桌上型電腦組，其電腦主機與螢幕的相對價格是
        浮動，只要整組電腦的價格利潤合理，螢幕價格是否低
        於市價，已非業者所重視，甚至得以低價螢幕作為促銷
        噱頭或方案。況被告前既稱其係以每部電腦8500元價格
        ，賣給乙○○、甲○○，若確屬無訛，則被告既願意以
        8500元之價格單賣電腦主機，因此即便加上VIEW SONIC
        廠牌19吋的螢幕，合購價格為 1萬5000元，顯然亦在合
        理的售價範圍，惟被告於本院審理時卻辯稱以 1萬5000
        元合購電腦主機及VIEW SONIC廠牌19吋的螢幕，顯然低
        於市價而不合理，已係自相矛盾。又被告既不否認有出
        售桌上型電腦給乙○○、甲○○，且本案係認定被告以
        維修檢測為由，騙取其已出售給乙○○、甲○○的電腦
        主機，並不包含螢幕，自與VIEW SONIC廠牌19吋的螢幕
        能否單獨以3000元之價格購得無關，被告所辯均係飾卸
        之詞，不足採信。
      (三)證人乙○○、甲○○均證稱與被告丙○○間並無任何仇
        恨或糾紛，被告亦未能具體陳述與證人乙○○、甲○○
        間有任何仇恨或糾紛，僅空泛陳稱現在學生素質很差，
        伊可能沒有給他們電腦應有的配備，他們才會告伊等語
        。惟以證人乙○○、甲○○雖向臺中市警察局第六分局
        告訴被告詐騙電腦主機，卻未於警詢、檢察官偵查及本
        院審理時要求被告為任何民事賠償，甚至於本院審理時
        證人乙○○表示其目前已經畢業，正在工作，已不再想
        再行追究本案等語；證人甲○○表示原本是在暑假，伊
        才有時間處理本案，現在已經開學，還要請假前來開庭
        ，原本伊已經打算不理會本案等語，俱見渠等僅係因受
        到被告詐騙，才進而主張權利提出刑事告訴，並無其他
        不法動機及事由存在，自無可能於檢察官偵查及本院審
        理時甘冒偽證重罪之風險，設詞構陷與渠等並無任何仇
        恨糾紛之被告的可能性。而依證人乙○○、甲○○之證
        詞可知，被告在以檢測電腦主機板為由，詐騙渠等之電
        腦主機後，證人乙○○、甲○○仍多次與被告保持聯繫
        ，關心電腦主機檢測維修的進度，被告亦以尚需時間進
        行檢測維修為由答覆之，是被告顯然並無因業務繁忙，
        而忘記有取走證人乙○○、甲○○電腦主機的可能性。
        而被告自98年4月1日起，向劉木坤承租臺中市○○區○○路145號5樓507室，並在98年5月間不告而別，租屋處
        僅留下幾件衣服及 1件棉被，且未再返回該租屋處等情
        ，業據證人劉木坤於警詢時證述明確（詳警卷第14頁）
        ，核與證人乙○○、甲○○證稱渠等會同房東劉木坤前
        往被告租屋處所看到的景象相符，足見被告亦確實在明
        知已取走乙○○、甲○○電腦主機的情況下，刻意將渠
        等之電腦主機自原租屋處搬離，毫無歸還之意。再參諸
        被告係以乙○○、甲○○購買的電腦主機，其主機板有
        發生爆炸之危險，需要進行檢測為由，而使乙○○、甲○○交付上開電腦主機，卻始終無法提供該電腦主機板
        確有發生爆炸之危險，需要進行檢測之證明，顯然係以
        上開虛構之情節為詐術，致乙○○、甲○○陷於錯誤而
        交付上開電腦主機無訛。
      (四)公訴意旨雖認定被告丙○○係自始即無販售電腦予乙○○、甲○○之真意，卻對渠等佯稱以每部電腦（不含螢
        幕）1萬2000元之價格，出售桌上型電腦各1部予乙○○
        、甲○○，致乙○○、甲○○陷於錯誤，分別交付 1萬
        2000元後，先假意交付桌上型電腦各 1部予乙○○、甲○○，再於98年 5月14日向乙○○、甲○○訛稱：出售
        之電腦主機有問題，需取回檢測，致乙○○、甲○○不
        疑有他，而將渠等之電腦主機交付被告，因而認定被告
        涉犯詐欺取財犯行，然依證人乙○○、甲○○證詞可知
        ，渠等係以每組桌上型電腦（含電腦主機、螢幕） 1萬
        5000元之價格，分別向被告購買桌上型電腦各 1組，被
        告於乙○○、甲○○交付價金後，亦已依約交付桌上型
        電腦各 1組予乙○○、甲○○，雖被告嗣後虛構電腦主
        機板有發生爆炸之危險，需要進行檢測之詞，向乙○○
        、甲○○騙取渠等購買的電腦主機，然並未及於螢幕，
        是本案雖有充足證據證明被告係以上開詐術騙取乙○○
        、甲○○已取得所有權之電腦主機，卻無積極證據證明
        被告係自始即無販售電腦之真意。雖公訴意旨之認定容
        有誤會，然本件犯罪事實之本旨，既在於被告施用詐術
        ，使乙○○、甲○○陷於錯誤，而均交付渠等已取得所
        有權價值 1萬2000元之電腦主機予被告，且相關犯罪情
        節已為起訴書所明載，本院自得依調查證據後所認定之
        事實加以審判，公訴意旨容有未洽部分，本院附此說明
        。
（三）綜上所述，本案事證明確，被告丙○○犯行洵堪認定。
三、論罪科刑：
（一）核被告丙○○所為，係犯刑法第339條第1項之詐欺取財罪
      。被告利用不知情之周偉昌，同時對乙○○、甲○○誆稱
      電腦主機板有發生爆炸之危險，需取回電腦主機進行檢測
      ，致乙○○、甲○○陷於錯誤，而交付渠等之電腦主機，
      係間接正犯。被告係以 1個施用詐術的行為，同時使乙○○、甲○○陷於錯誤，而侵害乙○○、甲○○之財產法益
      ，係以1行為而觸犯2個詐欺取財罪，為想像競合犯，應依
      刑法第55條前段規定，論以 1個詐欺取財罪。公訴意旨認
      為被告犯意各別，行為互殊，應分論併罰，容有未洽。
（二）按中華民國96年罪犯減刑條例並未規定減刑裁定之效力得
      回溯自減刑裁定確定前被告假釋出獄之日，若減刑裁定確
      定後，被告於假釋前已執行之刑期，已逾減刑裁定確定後
      之刑期，因被告已無殘刑須再予執行，其刑期自應以減刑
      裁定確定之日為其執行完畢之日。而減刑裁定確定之前，
      因被告仍處於撤銷假釋，應執行殘刑之狀態，必該減刑裁
      定確定後，始生已無殘刑而執行完畢之情形。至於減刑裁
      定確定後，移送檢察官執行，執行檢察官於重新核算後，
      因無庸執行殘刑，而予以報結，該報結日核屬案件之行政
      結案日期，自非該案件刑期之執行完畢日（最高法院99年
      度臺非字第51號判決意旨參照）。被告丙○○固曾於94年
      間因詐欺案件，經臺灣高雄地方法院於95年12月11日，以
      95年度簡字第5642號判處有期徒刑4月確定，於96年5月26
      日執行完畢，然被告另於94年間，因偽造文書案件，經臺
      灣高雄地方法院於98年 5月25日，以98年度審簡字第1793
      號判處有期徒刑4月，減為有期徒刑2月確定，並因此案與
      前案95年度簡字第5642號案件，符合數罪併罰定應執行刑
      之要件，經臺灣高雄地方法院於98年10月13日，以98年度
      聲減字第151號，以95年度簡字第5642號所處之有期徒刑4
      月，符合減刑條件減為有期徒刑 2月，再與98年度審簡字
      第1793號已減得之有期徒刑 2月，定其應執行之刑為有期
      徒刑3月確定，並因被告前已執行有期徒刑4月，超過減刑
      及定應執行之有期徒刑 3月，而無庸再執行任何刑期，有
      臺灣高等法院被告前案紀錄表在卷可稽，被告既係因該減
      刑及定應執行刑之裁定確定後，始生無庸再執行任何刑期
      之情形，揆諸上開判決意旨，自應以該減刑及定應執行刑
      之裁定確定日即98年10月13日，為上開案件執行完畢之日
      ，是被告於98年 5月14日為本件詐欺取財犯行，自不構成
      累犯，公訴意旨認被告符合累犯之要件，容有誤認。
（三）爰審酌被告丙○○已有竊盜、妨害兵役、侵占、恐嚇、詐
      欺及偽造文書等多項刑事前案紀錄，有臺灣高等法院被告
      前案紀錄表在卷可稽，堪認其品行不佳，其於本院審理時
      對其個人之刑事前案紀錄的意見，表明均為「小刑案」，
      其於本案再犯詐欺取財犯行，益見其並無悛悔向上之心，
      且法治觀念極為薄弱，被告有組裝電腦方面的專業技術，
      且年輕體健，卻不思以正當途徑掙取金錢，以上開詐術行
      為騙取他人之財物，犯罪動機及目的均非良善，被告犯罪
      手段尚稱平和，詐得財物價值亦非甚高，並斟酌被告為國
      小肄業之智識程度，及被告犯後並未承認犯行，未能思及
      個人犯罪行為，對他人財產權造成之損害，且迄今未合理
      賠償被害人之損害，犯罪後之態度不佳等一切情狀，量處
      如主文所示之刑，並諭知易科罰金之折算標準，以示懲儆
      。公訴意旨雖具體求處本院判決被告有期徒刑 6月，然公
      訴意旨之求刑基礎，係植基於被告符合累犯之條件，且係
      數罪併罰，然被告並非累犯，且係想像競合犯，業如前述
      ，其量刑基礎既有不同，自應由本院審酌全案情節，依刑
      法第57條各款規定，為如主文所示之適切量刑，公訴意旨
      之具體求刑毋寧過重，附此說明。
據上論斷，應依刑事訴訟法第299條第1項前段，刑法第339條第1
項、第55條前段、第41條第1項前段，刑法施行法第1條之1第1項
第2項前段，判決如主文。
中    華    民    國    99    年    10    月    27    日
                  刑事第二庭  審判長法  官  鄭  永  玉
                                    法  官  潘  曉  玫
                                    法  官  陳  得  利
以上正本證明與原本無異。
如不服本判決應於收受判決後10日內向本院提出上訴書狀，並應
敘述具體理由；其未敘述上訴理由者，應於上訴期間屆滿後20日
內向本院補提理由書（均須按他造當事人之人數附繕本）「切勿
逕送上級法院」。
                                    書記官  吳  慕  先
中    華    民    國    99    年    10    月    27    日
附錄本案論罪科刑法條全文：
中華民國刑法第339條第1項
意圖為自己或第三人不法之所有，以詐術使人將本人或第三人之
物交付者，處5年以下有期徒刑、拘役或科或併科1千元以下罰金
。
中華民國刑法施行法第1條之1
中華民國94年1月7日刑法修正施行後，刑法分則編所定罰金之貨
幣單位為新臺幣。
94年1月7日刑法修正時，刑法分則編未修正之條文定有罰金者，
自94年1月7日刑法修正施行後，就其所定數額提高為30倍。但72
年 6月26日至94年1月7日新增或修正之條文，就其所定數額提高
為3倍。

司法院資訊處製作；財團法人民間司法改革基金會備份。
